【裁判字號】    98,抗,93
【裁判日期】    981022
【裁判案由】    殺人等
【裁判全文】
臺灣高等法院花蓮分院刑事裁定            98年度抗字第93號
抗  告  人
即  被  告  甲○○
上列抗告人因殺人等案件，不服臺灣臺東地方法院中華民國98年
10月8日裁定（97年度重訴字第1號），提起抗告，本院裁定如下
：
    主  文
抗告駁回。
    理  由
一、本件抗告意旨略以：抗告人於事發當時，騎車載被害人黃傳
    居行經鹿野鄉巒山橋暫停休息，二人因買受房屋一事發生口
    角，抗告人先往被害人臉部揮拳，被害人回以腳踢，抗告人
    接住其左腳後，順手一推，對方重心不穩加上欄杆太矮而掉
    落橋下，抗告人並無預見被害人會跌落橋下，是因欄杆太矮
    才會跌落河裡，抗告人應僅構成應注意能注意而不注意之過
    失，而抗告人亦無可能因買屋爭執等小事而萌生殺人動機，
    是被告無殺人故意，不構成殺人重罪，應不具備重罪羈押之
    理由，亦無羈押必要，為此提起抗告，請求撤銷原裁定云云
    。
二、按依刑事訴訟法第101條第1項、第114條之規定，法院決定
    羈押被告之要件有四：犯罪嫌疑重大，有法定之羈押事由，
    有羈押之必要（即非予羈押，顯難進行追訴、審判或執行）
    ，無同法第114條不得羈押被告之情形。是縱被告所犯為死
    刑、無期徒刑或最輕本刑為五年以上有期徒刑之罪而犯罪嫌
    疑重大，且無第114條之情形外，尚應有相當理由認為其有
    逃亡、湮滅、偽造、變造證據或勾串共犯或證人等之虞，法
    院斟酌命該被告具保、責付或限制住居等侵害較小之手段，
    均不足以確保追訴、審判或執行程序之順利進行，始符合羈
    押被告之要件（司法院大法官釋字第665號解釋理由書參照
    ）。復按，羈押僅係用以保全刑事偵查、審判、執行之順利
    進行，屬於刑事訴訟之保全程序，並非在確認罪責及刑罰問
    題，簡言之，僅在判斷有無保全之必要，故所謂「犯罪嫌疑
    是否重大」，並非指確信被告犯罪（有罪判決之心證程度）
    或被告犯罪具有高度之可能性（起訴門檻之心證程度），僅
    要有證據證明被告有犯罪之可能性即足，且不須符合嚴格證
    明之程序要求，僅須自由證明為已足。
三、查抗告人涉犯殺人罪部分，經抗告人自承將被害人推落鹿野
    鄉巒山橋下而未予施救，且有內政部警政署刑事警察局測謊
    鑑定書；證人羅惠貞、沈林美英、王麗、黃沈玉鳳、黃進、
    黃龐秀蘭之供述；以及被害人於臺東區中小企銀關山分行之
    帳戶明細、93年10月21日匯款申請書代收入傳票、房屋買賣
    契約書，暨被告0000000000號門號之通聯記錄在卷可稽，足
    見被告犯罪嫌疑重大。而依測謊鑑定結果所示，當問及黃傳
    居是在哪裡死亡時，圖譜反應在「振興村」（內政部警政署
    刑事警察局94年10月26日刑鑑字第0940163804號函附鑑定書
    ）；當問及黃傳居現在人在哪裡時，圖譜反應「在被害人住
    宅方圓二百公尺」（內政部警政署刑事警察局97年9月8日刑
    鑑字第0970134103號函附鑑定書）。而證人余彥霖（原名乙
    ○○）於警詢及原審本案審理時具結證稱：被告甲○○於案
    發後曾說其將死者踢到山崖下等語，亦即關於被害人屍體所
    在處所，與抗告人所述被害人被水沖走不知去向之說詞不一
    致。被告復不供出屍體所在，即有湮滅證據之可能，有羈押
    被告之必要，故仍具備刑事訴訟法第101條第1項第3款羈押
    之要件。是原裁定准予延長羈押，經核並無不合。本件抗告
    意旨所為指摘，並無理由，應予駁回。
據上論結，應依刑事訴訟法第412條，裁定如主文。
中    華    民    國    98    年    10    月    22    日
                  刑事庭審判長法  官   謝 志 揚
                              法  官   張 健 河
                              法  官   林 慶 煙
以上正本證明與原本無異。
本件不得再抗告。
中    華    民    國    98    年    10    月    22    日
                              書記官   林 明 智


司法院資訊處製作；財團法人民間司法改革基金會備份。
